【裁判字號】    95,財管,47
【裁判日期】    950718
【裁判案由】    指定遺產管理人
【裁判全文】
臺灣高雄地方法院民事裁定              95年度財管字第47號
聲  請  人  聯邦商業銀行股份有限公司
法定代理人  丙○○
上聲請人聲請指定被繼承人乙○○之遺產管理人事件，本院裁定
如下：
    主      文
選任陳淑欣律師為被繼承人乙○○之遺產管理人。
程序費用新臺幣壹仟元由被繼承人乙○○之遺產負擔。
    理      由
一、聲請意旨略以：緣被繼承人乙○○（男，民國37年4 月8 日
    出生，身分證統一編號：Ｚ000000000號，生前最後設籍於高
    雄市○○區○○街64之1 號）於87年12月28日向聲請人申請
    信用卡使用，自87年12月28日起至94年9 月9 日持卡期間，
    被繼承人乙○○累計積欠聲請人信用卡消費金額新臺幣（下
    同）三十九萬六千二百八十一元未為清償。惟被繼承人乙○
    ○業於94年7 月15日死亡，其於死亡時尚遺有坐落於臺南縣
    關廟鄉○○段1142地號（權利範圍：全部）土地1 筆，而被
    繼承人死亡後，因其法定繼承人即甲○○（配偶）、黃柏雄
    、巫啟彰（以上二人為子輩繼承人）、黃張瓊花（母）、黃
    有利、黃美玉（以上二人為兄弟姊妹）等人均已拋棄其繼承
    權（本院94年度繼字第1577號）致聲請人前開債權無從對被
    繼承人所有之上開遺產執行。為此，爰依非訟事件法第154
    條第1 項之規定，聲請選任陳淑欣律師為被繼承人乙○○之
    遺產管理人，俾確保聲請人之權益等語，並提出信用卡申請
    書、信用卡帳單資料查詢清單、土地登記謄本、戶籍謄本等
    影本各1 件為證。
二、按「先順序繼承人均拋棄其繼承權時，由次順序之繼承人繼
    承。其次順序繼承人有無不明或第四順序之繼承人均拋棄其
    繼承權者，準用關於無人承認繼承之規定」，「繼承開始時
    ，繼承人之有無不明者，由親屬會議於一個月內選定遺產管
    理人，並將繼承開始及選定遺產管理人之事由，向法院報明
    」，「無親屬會議或親屬會議未於前條所定期限內選定遺產
    管理人者，利害關係人或檢察官，得聲請法院選任遺產管理
    人，並由法院依前項規定為公示催告」，民法第1176條第6
    項、第1177條、第1178條第2 項分別定有明文。準此，繼承
    人均拋棄其繼承權者，得由有利害關係之被繼承人之債權人
    向法院聲請選任遺產管理人，核先敘明。
三、查聲請人主張之前揭事實，業據其提出信用卡申請書、信用
    卡帳單資料查詢清單、土地登記謄本、戶籍謄本等影本各1
    件為證。又被繼承人黃有德確已於94年7 月15日死亡，及其
    繼承人即配偶甲○○、黃柏雄、巫啟彰、黃張瓊花、黃有利
    、黃美玉等人，均已拋棄其繼承權之事實，業經本院依職權
    調閱本院94年度繼字第1577號民事聲請事件卷宗核閱無訛，
    堪信屬實。揆諸首揭法條規定與前開說明，聲請人既為有利
    害關係之被繼承人之債權人，其向本院聲請指定遺產管理人
    ，自屬有據。
四、本院審酌被繼承人黃有德之繼承人甲○○等人均已拋棄繼承
    ，在法律上已無義務就被繼承人之遺產再為管理；而參以遺
    產管理人之職務，依民法第1179條之規定，並非無技術性之
    事務理，仍須有一定學識、經驗之人始足任之。又拋棄繼承
    既屬民法賦予繼承人之權利，本件繼承人等均已拋棄繼承，
    其與被繼承人之遺產已無關聯，如再選任其為遺產管理人，
    命其管理被繼承人之遺產，顯失拋棄繼承之實益，亦與拋棄
    繼承之立法意旨有違。而陳淑欣律師係高雄律師公會登記之
    執業律師，本院認具律師身分之人，不但具有法律規定之相
    關專業知識，其行止亦受有律師法之規範，是由其擔任被繼
    承人黃有德之遺產管理人，應稱妥適，復據聲請人陳明陳淑
    欣律師表示願意擔任被繼承人黃有德之遺產管理人，有聲請
    人陳報狀1 份附卷足參，爰選任陳淑欣律師為被繼承人黃有
    德之遺產管理人，處理關於被繼承人遺產之相關法律關係。
五、依非訟事件法第157 條、第24條第1 項，裁定如主文。
中    華    民    國    95    年    7     月    18    日
                  家事法庭法  官  柯盛益
上為正本，係照原本作成。
如對本裁定抗告，須於裁定送達後10日內向本院提出抗告狀。
中    華    民    國    95    年    7     月    18    日
                          書記官  洪生輝


司法院資訊處製作；財團法人民間司法改革基金會備份。
